臺灣花蓮地方法院刑事判決　　　　　　　 95年度訴字第456號
公　訴　人　臺灣花蓮地方法院檢察署檢察官
被　　　告　甲○○
上列被告因違反臺灣地區與大陸地區人民關係條例等案件，經檢
察官提起公訴（94年度偵字第2528號、第2635號、第4408號、95
年度第727號、第2146號、第2147 號），因被告於本院準備程序
中就被訴事實為有罪之陳述，經本院合議庭裁定由受命法官獨任
進行簡式審判程序，並判決如下：
    主  文
甲○○共同連續違反不得使大陸地區人民非法進入臺灣地區之規
定，處有期徒刑參月，如易科罰金，以銀元參佰元即新臺幣玖佰
元折算壹日。
    事  實
一、甲○○明知大陸地區人民非經主管機關許可，不得進入臺灣
    地區，且不得使大陸地區人民非法進入臺灣地區，竟與丙○○（所涉犯行，因與另案確定判決有連續犯之裁判上一罪關
    係，經公訴人另為不起訴處分），基於共同行使使公務員登
    載不實之文書及使大陸地區人民非法進入臺灣地區之概括犯
    意聯絡，在丙○○安排下，搭機至大陸地區福建省福州市，
    並於民國91年11月16日，和與其等基於上開共同行使使公務
    員登載不實之概括犯意聯絡之大陸地區男子乙○○，在大陸
    地區福州市為結婚登記，藉以取得大陸地區福州市公證處認
    證之結婚公證書。嗣甲○○返臺後，於91年12月20日，持上
    開結婚公證書，前往花蓮縣瑞穗鄉戶政事務所辦理結婚登記
    ，使不知情之戶政事務所承辦人員，將此結婚之不實事項登
    載於其職務上所掌管之戶籍登記簿上，並據以核發戶籍謄本
    ，足以生損害於戶政機關對於戶政資料管理之正確性。甲○○遂分別於91年12月20日、92年8月8日，持上開登載不實之
    戶籍謄本至花蓮縣警察局鳳林分局瑞穗分駐所，辦理大陸地
    區人民進入臺灣地區對保手續後，再分別於91年12月26日、
    92年8月15 日，持上開不實之戶籍謄本等資料，向內政部警
    政署入出境管理局（以下簡稱境管局）申請乙○○以探親名
    義入境臺灣地區而行使之，使境管局承辦之公務員未查，而
    分別核准發給乙○○大陸地區人民中華民國台灣地區旅行證
    ，足以生損害於境管局核發中華民國台灣地區旅行證之正確
    性，乙○○乃得以分別持該旅行證於92年2月17日、同年8月
    21日進入臺灣地區。
二、案經花蓮縣警察局鳳林分局報告臺灣花蓮地方法院檢察署檢
    察官偵查起訴。
    理  由
一、上開事實，業據被告甲○○於警詢、偵查及本院訊問時均坦
    承不諱，並有被告與乙○○之大陸結婚證書影本、戶籍謄本
    、乙○○入出境紀錄各1 份、大陸地區人民進入臺灣地區保
    證書、委託書、臺灣地區旅行證申請書影本各2 份、境管局
    93年2月19日境花陸字第0930000047號撤銷許可處分書1份在
    卷可證，被告上開自白與事實相符，堪信為真實。本案事證
    明確，被告犯行堪以認定，應予依法論科。
二、按被告犯罪後，臺灣地區與大陸地區人民關係條例第79條第
    1 項業於92年10月29日修正公布，同年12月31日施行，故被
    告犯罪後法律已有變更，比較新舊法之結果，以舊法有利於
    被告，依刑法第2條第1項之規定，自應適用修正前臺灣地區
    與大陸地區人民關係條例第79條第1 項之使大陸地區人民非
    法進入台灣地區罪處罰，檢察官漏未審及上開修正規定，遽
    論被告所犯為修正後臺灣地區與大陸地區人民關係條例第79
    條第1 項之使大陸地區人民非法進入台灣地區罪，容有錯誤
    ，應予更正。
三、按行為後法律有變更者，適用行為時之法律。但行為後之法
    律有利於行為人者，適用最有利於行為人之法律，刑法第 2
    條第1項定有明文。查被告行為後，刑法業於95 年7月1日修
    正生效，自應依上開規定，為新舊法之比較。經查：
（一）刑法第55條牽連犯、第56條連續犯之規定均業經刪除，惟
      本件被告所犯行使使公務員登載不實及非法使大陸地區人
      民進入臺灣地區犯行間有方法、目的之牽連關係，且各有
      連續犯之裁判上一罪關係，依修正後刑法規定分論併罰之
      結果，將對被告產生不利之法律效果，是比較新舊法結果
      ，以修正前刑法第55條牽連犯、第56條連續犯之規定較有
      利於被告，自應適用之。
（二）關於易科罰金之折算標準部分，修正前刑法第41條第1 項
      前段規定：「犯最重本刑為5 年以下有期徒刑以下之刑之
      罪，而受6 個月以下有期徒刑或拘役之宣告，因身體、教
      育、職業、家庭之關係或其他正當事由，執行顯有困難者
      ，得以1元以上3元以下折算1 日，易科罰金。」；依修正
      前罰金罰鍰提高標準條例第2 條前段（現已刪除）規定：
      就其原定數額提高為100倍折算1日，則被告行為時之易科
      罰金折算標準，應以銀元300元折算1日，經折算為新臺幣
      後，應以新臺幣900元折算為1日。惟被告行為後，新修正
      刑法第41條第1項前段則規定：「犯最重本刑為5年以下有
      期徒刑以下之刑之罪，而受6 個月以下有期徒刑或拘役之
      宣告者，得以新臺幣1千元、2千元或3千元折算1日，易科
      罰金。」，故比較新舊法之結果，以修正前之規定較有利
      於被告，應予適用之。
四、核被告所為，係犯刑法第216條、第214條行使使公務員登載
    不實文書罪，及違反修正前臺灣地區與大陸地區人民關係條
    例第15條第1項之規定，應依同法第79條第1項之規定處斷。
    另被告所為使公務員登載不實之低度行為，應由行使之高度
    行為所吸收，不另論罪。又被告與丙○○間，就上開2 罪，
    及與乙○○就行使使公務員登載不實文書罪，有犯意聯絡及
    行為分擔，均為共同正犯。被告多次行使使公務員登載不實
    、2 次非法使大陸地區人民進入臺灣地區犯行，時間緊接，
    犯罪構成要件相同，顯基於同一犯意為之，為連續犯，應依
    修正前刑法第56條各論以行使使公務員登載不實罪、非法使
    大陸地區人民進入臺灣地區罪。另被告上開所犯2 罪間，有
    方法與目的之牽連關係，應依修正前刑法第55條規定，從一
    重之使大陸地區人民非法進入臺灣地區罪處斷。至起訴書雖
    漏未記載被告行使登載不實之戶籍謄本，2 次向花蓮縣警察
    局鳳林分局瑞穗分駐所辦理乙○○對保手續，及91年12月26
    日行使登載不實之戶籍謄本向境管局申辦乙○○入境手續，
    使其得以於92年2 月17日非法入境臺灣部分之犯行，惟此部
    分因與已起訴有罪部分間，有牽連犯及連續犯之裁判上一罪
    關係，本院自應併予審究。爰審酌被告前有竊盜之前科紀錄
    （未構成累犯），有臺灣高等法院被告前案紀錄表1 份附卷
    可稽、其犯罪之目的、手段、其所為足以影響政府機關對戶
    政管理及大陸地區人民入出境資料管理之正確性，並對國家
    治安危害甚大，及其犯罪後坦承犯行之態度等一切情狀，量
    處如主文所示之刑，並諭知易科罰金之折算標準。
據上論斷，應依刑事訴訟法第299 條第1項前段、第273條之1第1
項，修正前臺灣地區與大陸地區人民關係條例第79條第1 項、第
15條第1款，刑法第11條前段、第2條第1項前段、第28條、第216
條、第214條、修正前刑法第56條、第55條、第41條第1項前段，
修正前罰金罰鍰提高標準條例第1 條前段、罰金罰鍰提高標準條
例第2條，現行法規所定貨幣單位折算新台幣條例第2條，判決如
主文。
本案經檢察官孫源志到庭執行職務。
中　　華　　民　　國　　96　　年　　5　　月　　7 　　日
　　　　　　      　　　臺灣花蓮地方法院刑事第二庭
                            法  　官  　俞  秀  美
上列正本證明與原本無異。
如對本判決不服，應於送達後10日內，向本院提出上訴狀。（應
抄附繕本）
                            書 記 官
中　　華　　民　　國　　96　　年　　5 　　月　　8 　　日
附錄本判決論罪之法律條文：
修正前臺灣地區與大陸地區人民關係條例第15條第1款：
左列行為不得為之：
一、使大陸地區人民非法進入臺灣地區。
臺灣地區與大陸地區人民關係條例第79條第1項：
違反第15條第1款規定者，處5年以下有期徒刑、拘役或科或併科
新台幣50萬元以下罰金。
中華民國刑法第214條：
明知為不實之事項，而使公務員登載於職務上所掌之公文書，足
以生損害於公眾或他人者，處3年以下有期徒刑、拘役或500元以
下罰金。
中華民國刑法第216條：
行使第210條至第215條之文書者，依偽造、變造文書或登載不實
事項或使登載不實事項之規定處斷。
